【裁判字號】    92,上易,747
【裁判日期】    920619
【裁判案由】    詐欺
【裁判全文】
臺灣高等法院臺中分院刑事判決                    九十二年度上易字第七四七號
    上  訴  人  臺灣臺中地方法院檢察署檢察官
    被      告  乙○○
    選任辯護人  黃英傑
    被      告  丁○○
右上訴人因被告等詐欺案件，不服臺灣臺中地方法院九十二年度易字第二五八號中華
民國九十二年三月十一日第一審判決（起訴案號：臺灣臺中地方法院檢察署九十年度
偵字第一四五四五號），提起上訴，本院判決如左：
    主      文
上訴駁回。
    事      實
一、乙○○前曾於民國（下同）八十六年間觸犯違反槍砲彈藥刀械管制條例罪（未構
    成累犯），經臺灣南投地方法院判處有期徒刑八月，緩刑三年，緩刑中交付保護
    管束確定，仍在緩刑期內，詎仍不知悔改。乙○○於八十八年一月間與丁○○共
    同基於意圖為自己不法所有之犯意聯絡，乙○○即向丙○○佯稱：要前往大陸經
    營人力仲介公司，很有利潤，每人可投資新台幣（下同）三十萬元云云，丁○○
    隨即假意表示願意投資，並鼓吹丙○○投資，致丙○○因而陷於錯誤，而允諾投
    資。丙○○遂向其女友甲○○週轉十五萬元，自己出資亦十五萬元，並於八十八
    年一月二十五日，與乙○○、丁○○相約在臺中市○○路○段三十七號之泡沫紅
    茶店，將所籌集之現金三十萬元交付丁○○當場轉交乙○○，並由乙○○簽發面
    額三十萬元、發票日為同年一月二十五日、到期日為同年五月二十日之本票（受
    款人為甲○○）及乙○○簽發同年一月二十五日之同額之收據（付款人為丙○○
    ）各一紙交丙○○收執。詎乙○○、丁○○二人取得上述款項後，根本未予籌備
    人力仲介公司之設立事宜，亦未告知進行狀況，本票屆期經提示亦未獲兌付，幾
    經催促乙○○及丁○○出面解決債務，皆避不見面，至此，丙○○及甲○○始知
    受騙，嗣經向臺灣臺中地方法院聲請本票裁定並聲請對乙○○強制執行亦無所獲
    ，損失三十萬元。
二、案經甲○○、丙○○告訴，並經臺灣臺中地方法院檢察署檢察官發交臺中市警察
    局調查移送該署檢察官偵查起訴。
理      由
一、訊據被告乙○○、丁○○固不諱言分別有鼓吹告訴人丙○○共同投資人力仲介公
    司及收受告訴人丙○○之投資款三十萬元，並簽發本票及收據等事實，然皆矢口
    否認有何詐欺犯行，被告乙○○辯稱：伊的確與丙○○及丁○○共同投資外勞仲
    介，當時說好先去大陸考察，然到大陸後便遭大陸人騙了，血本無歸，人力仲介
    公司也沒有成立，而詹國梁三十萬元部份亦沒辦法出，致無法執行，八十八年三
    、四月時，有電告丙○○沒有申請人力仲介公司，錢也全部花用完畢，所以沒有
    錢還云云；被告丁○○則辯稱：伊與乙○○、丙○○是一同認識的，而非由伊介
    紹乙○○與丙○○，如果有一同騙的話，伊亦是投資者，伊為何向檢察官供稱丙○○確實有拿錢給乙○○，並且在泡沬紅店當場交付，當時，伊確有同意投資三
    十萬元，因伊叔叔詹高明向伊商借三十萬元尚未償還，故無錢可投資，然見面時
    伊因顧及顏面而未當場表示無法投資，但有告知乙○○，乙○○雖有簽發本票及
    收據給伊，然因乙○○有黑道背景，故不怕伊亂來，事後因湊不到錢，所以伊亦
    將收據及本票撕毀，不能以伊未能把錢交出來，就指伊係詐欺云云。惟查：
（一）、右揭犯罪事實，業據告訴人丙○○及甲○○指訴甚詳，並據證人邱柏綸於警
        訊時證述明確在卷，復有被告乙○○八十八年一月二十五日簽發之收據、本
        票及臺灣臺中地方法院九十年度民執辰字第一三四一號債權憑證等均影本各
        一份附卷足稽。而告訴人丙○○於原審九十二年一月二十四日審理時，到庭
        明確指訴稱如下：「當初是被告丁○○鼓動我加入被告乙○○的人力仲介公
        司，而且我表明被告丁○○要參加我才要參加，那是因為我只認識被告丁○○，完全是信任被告丁○○，不然我根本不認識被告乙○○。而且當天我從
        匯通銀行領出我到期的定存，我先到達城市經典外面以公共電話打給被告丁○○，他先出來，我就先把三十萬元交給被告丁○○，他放在西裝外套裡面
        的口袋內，被告丁○○再約被告乙○○出來泡沫紅茶店見面，到紅茶店之後
        我沒有看過被告丁○○有把那三十萬元再轉交給被告乙○○。而且被告丁○○拿出壹張本票說他之前已經把三十萬交給被告乙○○，所以我才信以為真
        。」等語（見原審九十二年一月二十四日審判筆錄），證人邱柏綸於警訊時
        亦證述稱：係被告乙○○提議說投資外勞仲介公司不錯，再由被告丁○○向
        告訴人丙○○提議要告訴人丙○○加入投資，每股三十萬元等語（見臺灣臺
        中地方法院檢察署九十年度偵字第一四五四五號卷第十二頁）。足認被告乙○○、丁○○確實共同向告訴人丙○○鼓吹要告訴人丙○○加入投資成立被
        告乙○○之人力仲介公司無訛，則丁○○與乙○○、丙○○究係一同認識或
        由何人介紹認識並無何關係。
（二）、據被告丁○○之陳述其根本未支付三十萬元之投資款，非屬本件人力仲介公
        司投資人，然被告乙○○卻於偵查中明指本件投資案為告訴人丙○○、被告
        丁○○與其共三人所為，顯然不實。而被告乙○○更稱其前往大陸考察遭詐
        騙後，於八十八年三、四月有電告告訴人丙○○無法申請人力仲介公司云云
        。惟經查詢被告乙○○自八十八年一月一日後之入出境資料卻顯示其於八十
        八年間第一次出境為四月二十八日，於同年五月二日入境，有入出境資料查
        詢報表一份在卷可參，若其真要前往大陸考察，何以只需要四、五日即可完
        成？且被告乙○○五月間始回國，如何能於三、四月間，即能知曉無法申請
        設立人力仲介公司？適反足證被告乙○○明知無法完成設立而詐騙丙○○，
        何況被告乙○○亦未能提出相關籌備人力仲介公司之資料可供調查，自不得
        證明其真有進行籌備，而非空言。且被告乙○○於原審九十二年一月二十四
        日審理時，到庭亦供述稱如下：
        問：
           你有無去申請要成立所謂的人力仲介公司？
        被告乙○○：
           沒有申請動作，我是想說我先去大陸看一遍以後回來再想怎麼做。
        問：
           你自己的三十萬元有無出資？
        被告乙○○：
           沒有。
        問：
           你說到大陸尋找投資環境，而且被騙了錢，有無證據？
        被告乙○○：
           目前手上沒有證據證明。
        綜此，益徵被告乙○○所言並不確實。
（三）、另被告丁○○所辯其借錢予其叔叔詹高明部分，雖經證人詹高明到庭證述屬
        實，然既然被告丁○○在商議投資之初即明知無法支付此三十萬元之投資款
        ，為何要應允投資，且本件茍非其明知無法投資仍當場附和乙○○應允投資
        ，並當著告訴人丙○○之面收受被告乙○○簽發之前揭三十萬元之本票及同
        額之收據，恐告訴人丙○○不可能貿然答應並交付款項，然被告丁○○卻先
        當告訴人丙○○之面口頭應允投資，再私下告訴被告乙○○缺錢一事，顯然
        違背常理。被告乙○○、丁○○於原審九十二年一月二十四日審理時，到庭
        亦分別供述稱如下：
        問：
            是不是在八十八年一月廿五日你們就三方約定在臺中市○○路某泡沫紅
            茶店，由告訴人丙○○交三十萬元給被告丁○○，並由被告乙○○簽發
            面額三十萬元到期日為同年五月廿日之本票及同額之收據各壹張交給告
            訴人收執？
        被告乙○○：
            我們約在該泡沫紅茶店，原本告訴人丙○○、被告丁○○都要帶參拾萬
            來，因此我開了兩張本票各三十萬元，各交給告訴人丙○○、被告詹國
            樑二人，．．．．．．。
        問：
            你有無收到被告乙○○交給你，他所簽發三十萬元本票？
        被告丁○○：
            有。
        問：既然被告丁○○三十萬元沒有實際上拿出來，為何被告乙○○要簽發參拾萬
            本票交給被告丁○○？
        被告丁○○：
            當天被告乙○○以為我有帶錢過來，我要被告乙○○再等二、三天好讓我回
            去問我叔叔，被告乙○○就說他票都已經開好了，就先放在我這邊。
        被告乙○○：
            當時我想說他們兩個一起都要加入，我就想說順便交給被告丁○○。
    基上被告乙○○、丁○○二人所供述，被告丁○○既尚未交付三十萬元之投資款
    ，衡情，被告乙○○茍無與被告丁○○共同訛詐告訴人丙○○之意圖，其等大可
    言明實際情況，何須當場當著告訴人丙○○之面由被告乙○○交付被告丁○○其
    所簽發之前揭三十萬元之本票及同額之收據，而又隱瞞實情，用以取信告訴人丙○○？再者，縱屬被告乙○○明知被告丁○○無法繳付三十萬元股金，但其原本
    便計劃要籌足九十萬元進行籌備工作，如今卻短少三分之二之資本（加上被告乙○○前開自承其亦未出資三十萬元之部分），如何能確實進行籌備工作？除非被
    告乙○○本來即無籌備設立人力仲介公司之計劃！綜上所述，被告乙○○及丁○○所辯均不足採信。是其等基於確有意圖為自己不法之所有而施詐之情形，至為
    灼然。是綜據上述，被告乙○○、丁○○空言否認，所辯均無非臨訟畏罪飾卸之
    詞，要無足採，事證已臻明確，被告乙○○、丁○○二人犯行均洵堪認定。
二、核被告乙○○及丁○○所為，均係犯刑法第三百三十九條第一項詐欺取財罪。被
    告乙○○、丁○○間有犯意之聯絡，行為之分擔，均為共同正犯。原審判決適用
    刑法第二條第一項前段、第二十八條、第三百三十九條第一項、第四十一條第一
    項前段（修正後）、罰金罰鍰提高標準條例第一條前段、第二條，並審酌被告乙○○、丁○○犯罪之動機、目的、手段、被告乙○○品行不佳、所生危害及被告
    乙○○、丁○○犯罪後猶飾詞否認，並無悔意，然犯罪後迄今已與告訴人達成民
    事和解，取得諒解，犯後態度尚佳等一切情狀，分別量處乙○○處拘役伍拾日，
    丁○○處拘役貳拾日，且認被告乙○○、丁○○二人行為後，刑法第四十一條業
    已於九十年一月十日修正公布，同年月十二日生效，修正後刑法第四十一條第一
    項前段規定「犯最重本刑為五年以下有期徒刑以下之刑之罪，而受六個月以下有
    期徒刑或拘役之宣告，因身體、教育、職業、家庭之關係或其他正當理由，執行
    顯有困難者，得以一元以上三元以下折算一日，易科罰金。」，與修正前刑法第
    四十一條規定「犯最重本刑為三年以下有期徒刑以下之刑之罪，受六個月以下有
    期徒刑或拘役之宣告，因身體、教育、職業、家庭之關係，執行顯有困難者，得
    以一元以上三元以下折算一日，易科罰金。」不同。比較新舊法結果，以新法較
    有利於行為人，故依刑法第二條第一項前段規定，適用裁判時之法律即修正後刑
    法第四十一條第一項前段之規定，而均諭知易科罰金之折算標準，其認事用法均
    無違誤，量刑亦稱妥適，應予維持。原審法院檢察署檢察官據告訴人丙○○之請
    求上訴主張被告與原審猶謊稱願與告訴人和解，並當庭交付十萬元現金外尚簽發
    各面額十萬元之本票二紙，該本票二紙屆期竟未獲付款，又被告二人亦置之不理
    ，被告二人一再施用詐欺，惡性重大，原審僅輕判決乙○○拘役五十日、詹國
    拘役二十日，稍嫌過輕等語，指摘原審判決不當，惟查：本件被告乙○○業於本
    院九十二年五月二日調查時當庭委託辯護人黃英傑律師交付告訴人丙○○十萬元
    （詳見本院審理卷第三十二頁），並於本院九十二年六月五日辯論期日前將其餘
    之二十萬元完全交付告訴人丙○○，亦據告訴人丙○○於本院陳明（詳見本院審
    理卷第七十九頁），本件告訴人既與取得其所交付予乙○○之三十萬元，原審法
    院檢察署檢察官據告訴人丙○○之請求上訴所指事項，即不存在，且顯無理由，
    自應予以駁回。
據上論斷，應依刑事訴訟法第三百六十八條，判決如主文。
本案經檢察官戊○○到庭執行職務。
中      華      民      國      九十二   年       六      月    十九    日
                                    臺灣高等法院臺中分院刑事第三庭
                                          審判長法  官  陳  朱  貴
                                                法  官  劉  連  星
                                                法  官  胡  忠  文
右正本證明與原本無異。
不得上訴。
                                                書記官  許  美  惠
中      華      民      國      九十二   年       六      月    十九    日
附錄論罪科刑實體法條文：
刑法第三百三十九條第一項：
意圖為自己或第三人不法之所有，以詐術使人將本人或第三人之物交付者，處五年以
下有期徒刑、拘役或科或併科一千元以下罰金。
（罰金部份業經提高十倍為一萬元）                                        Ｉ


司法院資訊處製作；財團法人民間司法改革基金會備份。
